【裁判字號】    96,簡上,898
【裁判日期】    970131
【裁判案由】    家暴傷害
【裁判全文】
臺灣板橋地方法院刑事判決             96年度簡上字第898號
上  訴  人
即  被  告  丙○○
上列上訴人因家暴傷害案件，不服本院95年度簡字第7941號中華
民國96年8 月31日第一審判決（聲請案號：95年度偵字第18648
號），提起上訴，本院管轄之第二審合議庭判決如下：
    主  文
上訴駁回。
    事實及理由
一、本案經本院審理結果，認第一審簡易判決認被告丙○○犯刑
    法第277 條第1 項之傷害罪，判處拘役五十日，減為拘役二
    十五日，如易科罰金以銀元三百元折算一日，認事用法及量
    刑均無不當，應予維持，並引用如附件第一審判決書記載之
    事實、證據及理由。
二、上訴意旨略以：被告丙○○否認有傷害犯行，案發當時係告
    訴人即其弟丁○○動手毆打被告，被告並無出手毆打或反擊
    告訴人，至於告訴人自身傷勢如何造成，被告並不知原因，
    可能係告訴人攻擊毆打被告時，自己造成的，原審判決認事
    用法有誤，爰提起上訴云云。
三、但查，原審判決所認被告之犯罪事實，業據告訴人丁○○於
    偵查中指證明確，並有告訴人提出之亞東紀念醫院出具之診
    斷證明書在卷可證，被告上開上訴意旨雖辯稱：係告訴人動
    手毆打伊，伊並無出手毆打或反擊告訴人云云，然經本院傳
    訊證人即本院法警乙○○到庭證稱：伊當時是執大門門警，
    當天有路過民眾跑過來跟伊說在上開地點有人在打架，伊過
    去後就看到有兩個人在打架，已經扭打在地上，一個人壓在
    另外一個人身上，我請他們分開，但他們還是扭打在一起，
    伊就大聲斥責他們，壓在上面那個人才起身退開，他們兩個
    人當時也沒有說什麼，壓在上面那一個人先離開，躺在地上
    那個人說壓在上面的那個人是他哥哥（即指被告），伊到場
    時，他們已經扭打一會了，伊只有看到他們扭在一起，有一
    個人壓在另外一個人上面，被壓在底下的那個人（即指告訴
    人）嘴角有流血，好像臉部還有擦傷，被告是在伊請他起身
    後的二、三十秒才起身，因為伊一開始喊時，被告並沒有起
    身，後來伊大聲喊之後，被告才起身的等語（見本院97年1
    月15日審判筆錄），可見被告與告訴人間確有肢體互相激烈
    衝突接觸糾纏之情，甚且被告係將告訴人壓制在地上，再徵
    諸告訴人案發當時所受之頭部外傷、上唇挫傷淺裂傷等傷勢
    ，亦顯非告訴人自身所造成，足認被告與告訴人間顯有互相
    扭打之情，被告上開所辯其未出手攻擊或反擊，要與事實不
    符，應不足採。是綜上所述，原審判決認事用法，核無不合
    ，另衡諸被告犯罪動機緣由、手段、告訴人所生危害、犯後
    態度等一切情狀，原審判決量刑亦屬妥適。上訴意旨仍執前
    詞，指摘原審判決不當，求予撤銷改判，顯無理由，自應予
    駁回。
據上論斷，應依刑事訴訟法第455 條之1 第1 項、第3 項、第36
8 條、第373 條，判決如主文。
本案經檢察官靳開聖到庭執行職務
中    華    民    國    97    年    1     月    31    日
                刑事第三庭  審判長法  官  王  屏  夏
                                  法  官  王  偉  光
                                  法  官  彭  全  曄
以上正本證明與原本無異
本件不得上訴
                                  書記官  洪  紹  甄
中    華    民    國    97    年    2     月    4     日
附錄本案論罪科刑法條全文：
中華民國刑法第277條
傷害人之身體或健康者，處 3 年以下有期徒刑、拘役或 1 千元
以下罰金。
犯前項之罪因而致人於死者，處無期徒刑或 7 年以上有期徒刑；
致重傷者，處3年以上10年以下有期徒刑。
--------------------------------------------------------
附件：
┌─────────────────────────────┐
│臺灣板橋地方法院刑事簡易判決          95年度簡字第7941號  │
│聲  請  人  臺灣板橋地方法院檢察署檢察官                  │
│被      告  丙○○  男  58歲（民國○○年○月○○日生）         │
│                    身分證統一編號：Ｚ000000000號          │
│                    住臺北縣板橋市○○路○段62號2樓       │
│                    居臺北縣板橋市○○路○段19號5樓       │
│上列被告因家庭暴力之傷害案件，經檢察官檢察官聲請以簡易判  │
│決處刑（95年度偵字第18648 號），本院判決如下：            │
│    主  文                                                │
│丙○○傷害人之身體，處拘役伍拾日，如易科罰金以銀元佰元  │
│折算壹日，減為拘役貳拾伍日，如易科罰金以銀元佰元折算壹  │
│日。                                                      │
│    事實及理由                                            │
│一、本件犯罪事實及證據，除證據部分應予補充「查告訴人葛大  │
│    雄於偵查中證稱：我今日下午3 點30分陪我姐姐到板橋地檢  │
│    署403 偵查庭開庭，4 點35分開完庭後，我與我姐姐走到金  │
│    城路與青雲路口正要過馬路時，被告丙○○躲在牆後突然衝  │
│    出來用手打我，打我的頭部，法警跑過去把被告拉開，被告  │
│    就跑掉了等語（見臺灣板橋地方法院檢察署95年度他字第15  │
│    83號卷第3 頁），然被告於偵查中提出刑事陳述狀稱：本案  │
│    發生於95年2 月23日下午，被告與告訴人至板橋地檢署開庭  │
│    離去時在法院門口相遇，被告即向告訴人責問『你良心可安  │
│    ，你到底想怎麼樣？』發生爭吵，告訴人隨即舉手欲毆打被  │
│    告，被告為自衛迅即將告訴人推開，告訴人未站穩向後退了  │
│    數步後，立即衝上前來對被告拳打腳踢云云（見臺灣板橋地  │
│    方法院檢察署95年度偵字第18648 號卷第38頁）。因告訴人  │
│    與被告陳述之情節迥異，本院乃開庭訊問被告丙○○，被告  │
│    才稱當日開完庭後，是伊先走到土城市○○路與青雲路口等  │
│    語，並稱：告訴人跟在我後面，我回頭問告訴人說你的良心  │
│    何在？因為他一直纏訟，問他到底想怎麼樣、怎樣才能了事  │
│    ，告訴人就舉手要打伊，他沒有打到、伊閃開、伊推了他一  │
│    把，然後他衝過來就把伊打倒在地等語（見本院96年5 月18  │
│    日訊問筆錄），足見被告當時原本是行走在前，且並非如其  │
│    於偵查中所謂之『與告訴人在法院門口相遇』，而是由被告  │
│    轉身向行走在後之告訴人尋釁。綜觀被告與告訴人先後陳述  │
│    之情節，被告之供述避重就輕，告訴人之陳述則較具可信性  │
│    。況且，被告亦自稱伊當時曾抱住告訴人雙腿，告訴人倒地  │
│    之後，伊就趴在告訴人身上等語，顯見被告與告訴人當時彼  │
│    此間有肢體衝突。而告訴人在與被告發生肢體衝突後，受有  │
│    頭部外傷、上唇挫傷淺裂傷之傷害，此有亞東紀念醫院出具  │
│    之診斷證明書一件附卷可參，則被告對於因為雙方肢體衝突  │
│    所可能導致對方因而受傷乙節，顯有預見之可能性，被告本  │
│    此預見，猶仍執意為之，即使告訴人因此受傷，亦在所不惜  │
│    ，難謂無傷害之故意，是被告所辯應不足取，事證明確，被  │
│    告之傷害犯行洵堪認定」外，餘均引用如附件檢察官聲請簡  │
│    易判決處刑書之記載。                                  │
│二、被告行為後，刑法施行法已於民國95年6 月14日增訂第1 條  │
│    之1 ，並自95年7 月1 日施行，將刑法分則編所定罰金之貨  │
│    幣單位均改為新臺幣，並將罰金數額分別提高為三十倍或三  │
│    倍；另刑法第33條第5 款關於罰金刑之規定、第41條第1 項  │
│    關於易科罰金折算標準之規定，均已於94年2 月2 日修正公  │
│    布，並同自95年7 月1 日施行。而現行刑法第2 條第1 項規  │
│    定「行為後法律有變更者，適用行為時之法律。但行為後之  │
│    法律有利於行為人者，適用最有利於行為人之法律」，即行  │
│    為後法律有變更者，應為「從舊從輕」之比較，針對刑法修  │
│    正變更之部分，自應就有利或不利於被告之一切相關情狀，  │
│    綜其全部罪刑之結果而為比較，以定其應適用之法律。查：  │
│  (一)刑法分則編各罪所定罰金之貨幣單位原為銀元，且依修正前  │
│    刑法第33條第5 款規定，罰金刑為一銀元以上，而有關罰金  │
│    與罰金倍數之調整及銀元與新臺幣之折算標準，訂有「罰金  │
│    罰鍰提高標準條例」及「現行法規所定貨幣單位折算新臺幣  │
│    條例」，除罰金以一銀元折算三元新臺幣外，並將72年6 月  │
│    26日以前修正之刑法部分條文罰金數額提高為十倍，其後修  │
│    正者則不再提高倍數，亦即刑法分則各罪罰金數額視上開情  │
│    形分別提高為三十倍或三倍。而95年7 月1 日起，修正後刑  │
│    法第33條第5 款則將罰金刑提高為新臺幣一千元以上，並以  │
│    百元計算之，且因修正後刑法第33條第5 款所定罰金貨幣單  │
│    位已改為新臺幣，乃增訂刑法施行法第1 條之1 規定，將刑  │
│    法分則編各罪所定罰金之貨幣單位亦配合修正為新臺幣，並  │
│    為使刑法分則編各罪所定罰金之最高數額與修正前趨於一致  │
│    ，規定將罰金數額提高為三十倍（但72 年6月26日至94年1   │
│    月7 日新增或修正之條文，就其所定數額提高為三倍），經  │
│    比較前後規定之刑度，應以修正前之規定對被告較為有利。  │
│  (二)修正前刑法第41條第1 項前段規定「犯最重本刑為五年以下  │
│    有期徒刑以下之刑之罪，而受六個月以下有期徒刑或拘役之  │
│    宣告，因身體、教育、職業、家庭之關係或其他正當事由，  │
│    執行顯有困難者，得以一元以上三元以下折算一日，易科罰  │
│    金。」，又被告行為時之易科罰金折算標準，修正前罰金罰  │
│    鍰提高標準條例第2 條（現已刪除）規定，就其原定數額提  │
│    高為一百倍折算一日，則本件被告行為時之易科罰金折算標  │
│    準，最高以銀元三百元折算一日，經折算為新臺幣幣值後，  │
│    為以新臺幣九百元折算為一日。而修正後刑法第41條第1 項  │
│    前段規定「犯最重本刑為五年以下有期徒刑以下之刑之罪，  │
│    而受六個月以下有期徒刑或拘役之宣告者，得以新臺幣一千  │
│    元、二千元或三千元折算一日，易科罰金。」，比較修正前  │
│    後之易科罰金折算標準，以修正前之規定較有利於被告。    │
│  (三)經綜合比較新舊法果，應均以舊法（即行為時法）對被告有  │
│    利，自應依刑法第2 條第1 項前段規定，適用行為時之修正  │
│    前刑法第41條第1 項前段、修正前罰金罰鍰提高標準條例第  │
│    2 條等規定，合先敘明。                                │
│三、核被告丙○○所為，係犯刑法第277 條1 項之傷害罪。爰審  │
│    酌被告之素行狀況、犯罪動機、手段、目的、所生傷害程度  │
│    及犯罪後態度等一切情狀，量處如主文所示之刑，並依修正  │
│    前刑法第41條第1 項前段及修正前罰金罰鍰提高標準條例第  │
│    2 條規定，併諭知易科罰金之折算標準。末查被告犯罪後，  │
│    中華民國96年罪犯減刑條例業已制定，經總統於96年7 月4   │
│    日公布，並自同年月16日起生效施行，核本件被告之犯罪時  │
│    間、罪名等項，均合於該條例所定之減刑條件，爰依該條例  │
│    第2 條第1 項第3 款規定減其宣告刑二分之一，併諭知易科  │
│    罰金之折算標準。                                      │
│四、依刑事訴訟法第449 條第1 項、第3 項、第454 條第2 項，  │
│    刑法第2 條第1 項前段、第277 條第1 項、修正前刑法第41  │
│    條第1 項前段，罰金罰鍰提高標準條例第1 條前段、修正前  │
│    罰金罰鍰提高標準條例第2 條，中國民國96年罪犯減刑條例  │
│    第2 條第1 項第3 款，第7 條，逕以簡易判決處刑如主文。  │
│五、如不服本判決，得自收受送達之日起10日內向本院提出上訴  │
│    狀，上訴於本院第二審合議庭（須附繕本）。              │
│中    華    民    國    96    年    8     月    31    日  │
│                      刑事第十二庭  法  官  戴嘉清        │
│以上正本證明與原本無異。                                  │
│如不服本判決，得自收受送達之日起10日內向本院提出上訴狀，  │
│上訴於本院第二審合議庭（須附繕本）。                      │
│                                    書記官  廖貞音        │
│中    華    民    國    96    年    8     月    31    日  │
│                                                          │
│附錄本案論罪科刑法條全文：                                │
│刑法第277 條                                              │
│傷害人之身體或健康者，處三年以下有期徒刑，拘役或一千元以  │
│下罰金。                                                  │
│犯前項之罪，因而致人於死者，處無期徒刑或七年以上有期徒刑  │
│，致重傷者，處三年以上十年以下有期徒刑。                  │
│                                                          │
│附件：                                                    │
│臺灣板橋地方法院檢察署檢察官聲請簡易判決處刑書            │
│                                     95年度偵字第18648號  │
│    被      告  丙○○  男  57歲（民國○○年○月○○日生）     │
│                        住臺北縣板橋市○○路○段19號5樓    │
│                        國民身分證統一編號：Ｚ000000000號  │
│                                                          │
│上列被告因家庭暴力之傷害案件，業經偵查終結，認為宜聲請以  │
│簡易判決處刑，茲將犯罪事實及證據並所犯法條分敘如下：      │
│          犯罪事實                                        │
│一、丙○○與丁○○係兄弟關係，屬於家庭暴力防治法第三條第  │
│    四款之家庭成員關係，二人於民國九十五年二月二十三日下  │
│    午至臺灣板橋地方法院檢察署開庭離去後，丙○○竟基於傷  │
│    害人之身體之犯意，於同日十六時三十五分許，在臺北縣土  │
│    城市○○路與青雲路口，徒手毆打丁○○，致丁○○受有頭  │
│    部外傷、上唇挫傷淺裂傷之傷害。                        │
│二、案經丁○○訴請偵辦。                                  │
│          證據並所犯法條                                  │
│一、證據：（一）被告丙○○偵訊之供述，（二）告訴人丁○○  │
│    偵訊之指訴及證詞，（三）診斷證明書一紙在卷可資佐證，  │
│    被告犯嫌已堪認定。                                    │
│二、所犯法條：被告所為係犯刑法第二百七十七條第一項之傷害  │
│    罪嫌。                                                │
│三、依刑事訴訟法第四百五十一條第一項聲請逕以簡易判決處刑  │
│    。                                                    │
│    此    致                                              │
│臺灣板橋地方法院                                          │
│中    華    民    國    95    年    11    月    9     日  │
│                                                          │
│                              檢察官  甲  ○  ○          │
│本件正本證明與原本無異                                    │
│中    華    民    國    95    年    11    月    17    日  │
│                                                          │
│                              書記官  陳  旭  彬          │
└─────────────────────────────┘


司法院資訊處製作；財團法人民間司法改革基金會備份。
